【裁判字號】    99,裁,2491
【裁判日期】    991021
【裁判案由】    有關土地事務
【裁判全文】
最  高  行  政  法  院  裁  定
                                      99年度裁字第2491號
抗  告  人  沛隆科技股份有限公司
代  表  人  甲○○
上列抗告人因與相對人桃園縣平鎮地政事務所間有關土地事務事
件，對於中華民國98年12月4日臺北高等行政法院98年度訴字第
452號裁定，提起抗告，本院裁定如下︰
    主  文
抗告駁回。
抗告訴訟費用由抗告人負擔。
    理  由
一、按抗告法院認抗告為不合法或無理由者，應為駁回抗告之裁
    定。
二、本件桃園縣平鎮市○○○段319-15地號土地於民國35年6月3
    0日辦理總登記，於70年2月15日實施區域計畫時編定為「特
    定農業區交通用地」，嗣桃園縣政府於75年12月5日發布「
    平鎮（山子頂）都市計畫」時，將該地規劃為都市計畫內土
    地，且部分規劃為20公尺計畫道路（中興路）範圍，其餘則
    編為農業區。桃園縣政府爰於78年10月間依該都市○○道路
    中心樁位成果（C901、C902、C903連線）辦理公共設施預定
    地之地籍逕分割為319-15及319-300地號土地。其中319-15
    地號嗣於96年4月17日因辦理桃73號道路（中興路平鎮段○○
    ○○○○○道路拓寬而徵收為桃園縣平鎮市所有，管理機關
    為該市市公所。因逕為分割，致抗告人所有同段5252、5253
    建號建物部分越界建築占用同段319-300地號土地，且上開
    建物坐落於同段319-112地號等14筆土地未臨接都市○○道
    路邊線致通行權受阻，經相對人與相關單位對抗告人多次說
    明並辦理地籍檢測，並以97年3月31日平地測字第097000156
    9號函（下稱系爭函文）復抗告人關於桃園縣平鎮市○○○
    ○段319-300地號逕為分割適法性疑義，抗告人對該函不服
    ，提起訴願遭不受理駁回，遂提起本件行政訴訟。經原審法
    院以相對人並非都市計畫之權責機關，且依都市計畫法第26
    條及都市計畫定期通盤檢討實施辦法第15條規定，相對人就
    土地規劃為道路用地部分並無變更權限，且原319-15地號土
    地分割為319-15及319-300地號土地非依系爭函文所生，抗
    告人所有5252建號建物之權益亦未因系爭函文而生變動，系
    爭函文既未對抗告人發生法律效果；從而，抗告人提起本件
    行政訴訟自非合法，應予駁回。
三、抗告意旨略以：系爭函文非單純為答覆之意思通知，相對人
    於97年3月10日逕行更正測量成果應認已實際作成處分，復
    按系爭函文亦對於抗告人之權益因此而生變動；另按土地法
    第3條及第47條規定，相對人係執行土地法之行政機關，並
    依地籍測量實施規則辦理土地複丈、建物測量等作業，故抗
    告人所有5252建號建物因部分占用系爭土地，由相對人依據
    地籍測量實施規則第232條規定予以更正，應屬行政處分，
    抗告人權益既因受有更動之侵害，自有受實體審酌之必要云
    云。然按行政程序法第92條第1項規定：「本法所稱行政處
    分，係指行政機關就公法上具體事件所為之決定或其他公權
    力措施而對外直接發生法律效果之單方行政行為。」是以，
    行政機關所為單純的事實敘述或理由說明，並非對人民之請
    求有所准駁，既不因該項敘述或說明而生法律上之效果，自
    非行政處分。經核原裁定已說明相對人系爭函文，係通知抗
    告人，於桃園縣平鎮市○○○段319-300地號係因都市計畫
    規劃及發布後，相對人為地政機關，並非都市計畫之權責機
    關，且都市計畫非經通盤檢討予以變更並公告確定外，不得
    變更，則相對人就319-15地號土地部分規劃為道路用地無變
    更權限，即未對抗告人所為直接發生法律效果之行政處分甚
    詳，原裁定並無不合。其抗告意旨仍執前詞主張系爭函文為
    行政處分，自不足採，其抗告難認有理由，應予駁回。
四、據上論結，本件抗告為無理由。依行政訴訟法第104條、民
    事訴訟法第95條、第78條，裁定如主文。
中    華    民    國    99    年    10    月    21    日
                    最高行政法院第六庭
                        審判長法官  吳  明  鴻
                              法官  林  茂  權
                              法官  侯  東  昇
                              法官  黃  秋  鴻
                              法官  陳  國  成

以  上  正  本  證  明  與  原  本  無  異
中    華    民    國    99    年    10    月    22    日
                              書記官  吳  玫  瑩

司法院資訊處製作；財團法人民間司法改革基金會備份。
